---
title: "03. Decontamination sensitivity analysis"
output:
  html_document:
    toc: true
    toc_float: true
    number_sections: true
    code_folding: hide
    df_print: paged
params:
  force_recompute: false
---

```{r setup, include=FALSE}
knitr::opts_chunk$set(
  echo = TRUE,
  message = FALSE,
  warning = FALSE,
  fig.align = "center",
  dpi = 300
)
```

```{r packages}
# 분석에 사용하는 패키지와 공통 함수를 불러온다.
source("./load_packages.R")
source("./functions.R")

package_dir <- normalizePath("../../decontamSensitivity", winslash = "/")
devtools::load_all(package_dir, quiet = TRUE)

input_path <- "./Phyloseq/phy_F270R210_260921.rds"
results_dir <- "./Results"
dir.create(results_dir, showWarnings = FALSE)

thresholds <- c(0.01, 0.05, seq(0.1, 0.9, by = 0.1))
methods <- c("prevalence", "frequency")
control_scenarios <- c(
  "prep_control_only",
  "air_swab_only",
  "prep_and_air_swab"
)

scenario_label <- c(
  prep_control_only = "Prep control only",
  air_swab_only = "Air Swab only",
  prep_and_air_swab = "Prep control + Air Swab"
)

method_label <- c(
  prevalence = "Prevalence",
  frequency = "Frequency"
)

batch_label <- c(
  pooled = "Pooled",
  cycle_batch = "Cycle aware"
)
```

# 1) Analysis setting

```{r sample-setting}
# 양성 대조군은 제외하고 각 negative control 정의를 동일한 조건에서 비교한다.
phy <- readRDS(input_path)
metadata <- data.frame(sample_data(phy), check.names = FALSE) |>
  tibble::rownames_to_column("SampleID") |>
  dplyr::mutate(
    is_prep_control = control_type == "Prep control" & !is.na(control_type),
    is_air_swab = control_type == "Air Swab" & !is.na(control_type),
    is_positive_control = Sample_Control == "PC" & !is.na(Sample_Control),
    is_true = !is_prep_control & !is_air_swab & !is_positive_control,
    Cycle = sub("\\.0$", "", as.character(Cycle)),
    concentration_raw = as.numeric(DNA_ng_uL)
  )

zero_replacement <- min(
  metadata$concentration_raw[metadata$concentration_raw > 0],
  na.rm = TRUE
) / 2

metadata <- metadata |>
  dplyr::mutate(
    decontam_concentration = dplyr::if_else(
      concentration_raw == 0,
      zero_replacement,
      concentration_raw
    )
  )

phy_metadata <- metadata |>
  tibble::column_to_rownames("SampleID")
sample_data(phy) <- sample_data(phy_metadata)

analysis_setting <- tibble::tibble(
  item = c(
    "True samples",
    "Prep controls",
    "Air swabs",
    "Positive controls excluded",
    "ASVs",
    "Zero concentration replacement"
  ),
  value = c(
    sum(metadata$is_true),
    sum(metadata$is_prep_control),
    sum(metadata$is_air_swab),
    sum(metadata$is_positive_control),
    ntaxa(phy),
    zero_replacement
  )
)

knitr::kable(analysis_setting, digits = 4)
```

```{r control-balance}
# Cycle별로 실제 검체와 음성 대조군이 함께 존재하는지 확인한다.
control_balance <- metadata |>
  dplyr::mutate(
    sample_role = dplyr::case_when(
      is_true ~ "True",
      is_prep_control ~ "Prep control",
      is_air_swab ~ "Air Swab",
      TRUE ~ "Positive control"
    )
  ) |>
  dplyr::count(Cycle, sample_role, name = "n_samples") |>
  dplyr::arrange(Cycle, sample_role)

readr::write_csv(control_balance, file.path(results_dir, "03_control_balance.csv"))
knitr::kable(control_balance)
```

# 2) Threshold sweep

```{r decontam-function}
# 같은 분석을 control, method, batch 조합마다 반복한다.
run_decontam_comparison <- function(control_scenario, method, batch_mode) {
  meta <- data.frame(sample_data(phy), check.names = FALSE)

  selected_control <- switch(
    control_scenario,
    prep_control_only = meta$is_prep_control,
    air_swab_only = meta$is_air_swab,
    prep_and_air_swab = meta$is_prep_control | meta$is_air_swab
  )

  keep_sample <- meta$is_true | selected_control
  run_phy <- prune_samples(keep_sample, phy)
  run_phy <- prune_taxa(taxa_sums(run_phy) > 0, run_phy)

  run_meta <- data.frame(sample_data(run_phy), check.names = FALSE)
  run_meta$decontam_group <- ifelse(selected_control[keep_sample], "control", "biological")
  sample_data(run_phy) <- sample_data(run_meta)

  argument <- list(
    ps = run_phy,
    control_column = "decontam_group",
    control_label = "control",
    thresholds = thresholds,
    method = method
  )

  if (method == "frequency") {
    argument$concentration_column <- "decontam_concentration"
  }

  if (batch_mode == "cycle_batch") {
    argument$batch <- "Cycle"
    argument$batch_combine <- "minimum"
  }

  list(
    control_scenario = control_scenario,
    method = method,
    batch_mode = batch_mode,
    phy = run_phy,
    result = do.call(
      decontamSensitivity::run_decontam_threshold_sweep,
      argument
    )
  )
}
```

```{r run-decontam}
analysis_grid <- tidyr::crossing(
  control_scenario = control_scenarios,
  method = methods,
  batch_mode = c("pooled", "cycle_batch")
) |>
  dplyr::mutate(
    run_id = paste(control_scenario, method, batch_mode, sep = "__")
  )

cache_path <- file.path(results_dir, "03_decontamination_runs.rds")
cache_config <- list(
  input_md5 = unname(tools::md5sum(input_path)),
  thresholds = thresholds,
  methods = methods,
  control_scenarios = control_scenarios
)

use_cache <- FALSE
if (file.exists(cache_path) && !isTRUE(params$force_recompute)) {
  cached <- readRDS(cache_path)
  use_cache <- identical(cached$config, cache_config)
}

if (use_cache) {
  comparison_runs <- cached$runs
} else {
  comparison_runs <- vector("list", nrow(analysis_grid))
  names(comparison_runs) <- analysis_grid$run_id

  for (i in seq_len(nrow(analysis_grid))) {
    run_info <- analysis_grid[i, ]
    comparison_runs[[run_info$run_id]] <- run_decontam_comparison(
      control_scenario = run_info$control_scenario,
      method = run_info$method,
      batch_mode = run_info$batch_mode
    )
  }

  saveRDS(list(config = cache_config, runs = comparison_runs), cache_path)
}

analysis_grid |>
  dplyr::mutate(cache_used = use_cache) |>
  knitr::kable()
```

```{r collect-results}
# threshold summary와 contaminant ASV 목록을 하나의 표로 합친다.
summary_list <- vector("list", length(comparison_runs))
flag_list <- vector("list", length(comparison_runs))

for (i in seq_along(comparison_runs)) {
  run <- comparison_runs[[i]]

  summary_list[[i]] <- run$result$threshold_summary |>
    dplyr::mutate(
      batch_mode = run$batch_mode,
      batch_definition = unname(batch_label[run$batch_mode]),
      control_scenario = run$control_scenario,
      control_definition = unname(scenario_label[run$control_scenario]),
      method = run$method,
      method_definition = unname(method_label[run$method]),
      .before = 1
    )

  flag_list[[i]] <- run$result$feature_flags |>
    dplyr::filter(contaminant) |>
    dplyr::left_join(
      run$result$feature_summary |>
        dplyr::select(
          feature_id,
          reads_biological,
          reads_control,
          dplyr::any_of(c("Phylum", "Class", "Order", "Family", "Genus", "Species"))
        ),
      by = "feature_id"
    ) |>
    dplyr::mutate(
      batch_mode = run$batch_mode,
      batch_definition = unname(batch_label[run$batch_mode]),
      control_scenario = run$control_scenario,
      control_definition = unname(scenario_label[run$control_scenario]),
      method = run$method,
      method_definition = unname(method_label[run$method]),
      .before = 1
    )
}

threshold_summary <- dplyr::bind_rows(summary_list) |>
  dplyr::arrange(batch_mode, control_scenario, method, threshold)

flagged_asv <- dplyr::bind_rows(flag_list) |>
  dplyr::arrange(batch_mode, control_scenario, method, threshold, feature_id)

readr::write_csv(threshold_summary, file.path(results_dir, "03_threshold_summary.csv"))
readr::write_csv(flagged_asv, file.path(results_dir, "03_flagged_ASV.csv"))
```

# 3) Selecting a threshold

## Control depletion and True sample retention

```{r threshold-metrics}
# 높은 control 제거율과 낮은 True read 손실을 동시에 비교한다.
threshold_metrics <- threshold_summary |>
  dplyr::mutate(
    threshold = round(threshold, 2),
    control_reads_removed_pct = 100 - control_reads_retained_pct,
    true_reads_lost_pct = 100 - biological_reads_retained_pct
  ) |>
  dplyr::group_by(batch_mode, control_scenario, method) |>
  dplyr::arrange(threshold, .by_group = TRUE) |>
  dplyr::mutate(
    control_range = max(control_reads_removed_pct) - min(control_reads_removed_pct),
    true_range = max(true_reads_lost_pct) - min(true_reads_lost_pct),
    control_gain_scaled = dplyr::if_else(
      control_range == 0,
      0,
      (control_reads_removed_pct - min(control_reads_removed_pct)) / control_range
    ),
    true_loss_scaled = dplyr::if_else(
      true_range == 0,
      0,
      (true_reads_lost_pct - min(true_reads_lost_pct)) / true_range
    ),
    balance_index = control_gain_scaled - true_loss_scaled,
    additional_control_removed = control_reads_removed_pct - dplyr::lag(control_reads_removed_pct),
    additional_true_loss = true_reads_lost_pct - dplyr::lag(true_reads_lost_pct),
    gain_per_true_loss = additional_control_removed / pmax(additional_true_loss, 0.01)
  ) |>
  dplyr::ungroup() |>
  dplyr::select(-control_range, -true_range)

cutoff_candidates <- threshold_metrics |>
  dplyr::group_by(batch_mode, control_scenario, method) |>
  dplyr::slice_max(balance_index, n = 1, with_ties = FALSE) |>
  dplyr::ungroup() |>
  dplyr::select(
    batch_definition,
    control_definition,
    method_definition,
    threshold,
    control_reads_removed_pct,
    biological_reads_retained_pct,
    contaminant_features,
    balance_index
  )

readr::write_csv(threshold_metrics, file.path(results_dir, "03_threshold_tradeoff_metrics.csv"))
readr::write_csv(cutoff_candidates, file.path(results_dir, "03_cutoff_candidates.csv"))

knitr::kable(cutoff_candidates, digits = 2)
```

`balance_index`는 최종 정답이 아니라 후보 지점이다. 각 분석 안에서 control 제거 증가량과 True read 손실 증가량을 0에서 1로 표준화한 뒤, 전자가 후자보다 가장 크게 앞서는 threshold를 표시한다. 최종 cutoff는 아래 곡선과 제거 taxa를 함께 확인하여 결정한다.

```{r tradeoff-plot, fig.width=15, fig.height=10}
tradeoff_plot <- threshold_metrics |>
  ggplot(
    aes(
      x = true_reads_lost_pct,
      y = control_reads_removed_pct,
      color = method_definition,
      group = method_definition
    )
  ) +
  geom_path(linewidth = 0.7) +
  geom_point(size = 2.2) +
  ggrepel::geom_text_repel(
    aes(label = threshold),
    size = 2.7,
    show.legend = FALSE,
    max.overlaps = Inf
  ) +
  facet_grid(batch_definition ~ control_definition, scales = "free") +
  scale_color_manual(values = c("Prevalence" = "#0072B2", "Frequency" = "#D55E00")) +
  labs(
    x = "True sample reads lost (%)",
    y = "Negative control reads removed (%)",
    color = "Method"
  ) +
  theme_classic() +
  theme(
    strip.background = element_rect(fill = "white", color = "grey50"),
    legend.position = "top"
  )

ggsave(
  file.path(results_dir, "03_threshold_tradeoff.png"),
  tradeoff_plot,
  width = 15,
  height = 10,
  dpi = 300
)

tradeoff_plot
```

```{r sensitivity-curve, fig.width=15, fig.height=10}
sensitivity_data <- threshold_metrics |>
  dplyr::select(
    batch_definition,
    control_definition,
    method_definition,
    threshold,
    control_reads_removed_pct,
    true_reads_lost_pct
  ) |>
  tidyr::pivot_longer(
    cols = c(control_reads_removed_pct, true_reads_lost_pct),
    names_to = "metric",
    values_to = "percent"
  ) |>
  dplyr::mutate(
    metric = dplyr::recode(
      metric,
      control_reads_removed_pct = "Control reads removed",
      true_reads_lost_pct = "True sample reads lost"
    )
  )

sensitivity_plot <- ggplot(
  sensitivity_data,
  aes(x = threshold, y = percent, color = metric)
) +
  geom_line(linewidth = 0.7) +
  geom_point(size = 1.8) +
  facet_grid(
    batch_definition + method_definition ~ control_definition,
    scales = "free_y"
  ) +
  scale_color_manual(values = c(
    "Control reads removed" = "#009E73",
    "True sample reads lost" = "#D55E00"
  )) +
  scale_x_continuous(breaks = thresholds) +
  labs(x = "Threshold", y = "Reads (%)", color = NULL) +
  theme_classic() +
  theme(
    axis.text.x = element_text(angle = 45, hjust = 1),
    strip.background = element_rect(fill = "white", color = "grey50"),
    legend.position = "top"
  )

ggsave(
  file.path(results_dir, "03_threshold_sensitivity_curve.png"),
  sensitivity_plot,
  width = 15,
  height = 10,
  dpi = 300
)

sensitivity_plot
```

# 4) Pooled analysis and Cycle aware analysis

```{r batch-comparison}
# 같은 threshold에서 Cycle을 반영했을 때의 변화량을 계산한다.
batch_comparison <- threshold_metrics |>
  dplyr::select(
    control_scenario,
    control_definition,
    method,
    method_definition,
    threshold,
    batch_mode,
    contaminant_features,
    biological_reads_retained_pct,
    control_reads_removed_pct
  ) |>
  tidyr::pivot_wider(
    names_from = batch_mode,
    values_from = c(
      contaminant_features,
      biological_reads_retained_pct,
      control_reads_removed_pct
    )
  ) |>
  dplyr::mutate(
    additional_contaminant_ASVs = contaminant_features_cycle_batch - contaminant_features_pooled,
    change_in_true_retention = biological_reads_retained_pct_cycle_batch - biological_reads_retained_pct_pooled,
    change_in_control_removal = control_reads_removed_pct_cycle_batch - control_reads_removed_pct_pooled
  )

readr::write_csv(batch_comparison, file.path(results_dir, "03_pooled_vs_cycle.csv"))
```

```{r batch-comparison-plot, fig.width=14, fig.height=8}
batch_plot_data <- batch_comparison |>
  dplyr::select(
    control_definition,
    method_definition,
    threshold,
    additional_contaminant_ASVs,
    change_in_true_retention,
    change_in_control_removal
  ) |>
  tidyr::pivot_longer(
    cols = c(additional_contaminant_ASVs, change_in_true_retention, change_in_control_removal),
    names_to = "metric",
    values_to = "difference"
  ) |>
  dplyr::mutate(
    metric = dplyr::recode(
      metric,
      additional_contaminant_ASVs = "Additional contaminant ASVs",
      change_in_true_retention = "Change in True read retention (%)",
      change_in_control_removal = "Change in control read removal (%)"
    )
  )

batch_comparison_plot <- ggplot(
  batch_plot_data,
  aes(x = threshold, y = difference, color = method_definition)
) +
  geom_hline(yintercept = 0, color = "grey70") +
  geom_line(linewidth = 0.7) +
  geom_point(size = 1.8) +
  facet_grid(metric ~ control_definition, scales = "free_y") +
  scale_color_manual(values = c("Prevalence" = "#0072B2", "Frequency" = "#D55E00")) +
  scale_x_continuous(breaks = thresholds) +
  labs(x = "Threshold", y = "Cycle aware minus pooled", color = "Method") +
  theme_classic() +
  theme(
    axis.text.x = element_text(angle = 45, hjust = 1),
    strip.background = element_rect(fill = "white", color = "grey50"),
    legend.position = "top"
  )

ggsave(
  file.path(results_dir, "03_pooled_vs_cycle.png"),
  batch_comparison_plot,
  width = 14,
  height = 8,
  dpi = 300
)

batch_comparison_plot
```

# 5) Prevalence and Frequency overlap

```{r method-overlap}
# 각 threshold에서 두 방법의 공통 ASV와 고유 ASV를 계산한다.
overlap_grid <- tidyr::crossing(
  batch_mode = c("pooled", "cycle_batch"),
  control_scenario = control_scenarios,
  threshold = thresholds
)

overlap_list <- vector("list", nrow(overlap_grid))
overlap_member_list <- vector("list", nrow(overlap_grid))

for (i in seq_len(nrow(overlap_grid))) {
  setting <- overlap_grid[i, ]

  prevalence_asv <- flagged_asv |>
    dplyr::filter(
      batch_mode == setting$batch_mode,
      control_scenario == setting$control_scenario,
      method == "prevalence",
      threshold == setting$threshold
    ) |>
    dplyr::pull(feature_id) |>
    unique()

  frequency_asv <- flagged_asv |>
    dplyr::filter(
      batch_mode == setting$batch_mode,
      control_scenario == setting$control_scenario,
      method == "frequency",
      threshold == setting$threshold
    ) |>
    dplyr::pull(feature_id) |>
    unique()

  all_asv <- union(prevalence_asv, frequency_asv)
  overlap_asv <- intersect(prevalence_asv, frequency_asv)

  overlap_list[[i]] <- tibble::tibble(
    batch_mode = setting$batch_mode,
    batch_definition = unname(batch_label[setting$batch_mode]),
    control_scenario = setting$control_scenario,
    control_definition = unname(scenario_label[setting$control_scenario]),
    threshold = setting$threshold,
    prevalence_only = length(setdiff(prevalence_asv, frequency_asv)),
    overlap = length(overlap_asv),
    frequency_only = length(setdiff(frequency_asv, prevalence_asv)),
    jaccard = length(overlap_asv) / max(length(all_asv), 1)
  )

  overlap_member_list[[i]] <- tibble::tibble(
    batch_mode = setting$batch_mode,
    control_scenario = setting$control_scenario,
    threshold = setting$threshold,
    feature_id = all_asv,
    membership = dplyr::case_when(
      all_asv %in% overlap_asv ~ "Overlap",
      all_asv %in% prevalence_asv ~ "Prevalence only",
      TRUE ~ "Frequency only"
    )
  )
}

method_overlap <- dplyr::bind_rows(overlap_list)
method_overlap_member <- dplyr::bind_rows(overlap_member_list)

taxonomy_lookup <- data.frame(tax_table(phy), check.names = FALSE) |>
  tibble::rownames_to_column("feature_id")

method_overlap_member <- method_overlap_member |>
  dplyr::left_join(taxonomy_lookup, by = "feature_id")

readr::write_csv(method_overlap, file.path(results_dir, "03_method_overlap.csv"))
readr::write_csv(method_overlap_member, file.path(results_dir, "03_method_overlap_ASV.csv"))
```

```{r method-overlap-plot, fig.width=15, fig.height=10}
overlap_plot_data <- method_overlap |>
  tidyr::pivot_longer(
    cols = c(prevalence_only, overlap, frequency_only),
    names_to = "membership",
    values_to = "n_ASVs"
  ) |>
  dplyr::mutate(
    membership = factor(
      membership,
      levels = c("prevalence_only", "overlap", "frequency_only"),
      labels = c("Prevalence only", "Overlap", "Frequency only")
    )
  )

method_overlap_plot <- ggplot(
  overlap_plot_data,
  aes(x = threshold, y = n_ASVs, fill = membership)
) +
  geom_col() +
  facet_grid(batch_definition ~ control_definition, scales = "free_y") +
  scale_fill_manual(values = c(
    "Prevalence only" = "#0072B2",
    "Overlap" = "#009E73",
    "Frequency only" = "#D55E00"
  )) +
  scale_x_continuous(breaks = thresholds) +
  labs(x = "Threshold", y = "Number of contaminant ASVs", fill = NULL) +
  theme_classic() +
  theme(
    axis.text.x = element_text(angle = 45, hjust = 1),
    strip.background = element_rect(fill = "white", color = "grey50"),
    legend.position = "top"
  )

ggsave(
  file.path(results_dir, "03_prevalence_frequency_overlap.png"),
  method_overlap_plot,
  width = 15,
  height = 10,
  dpi = 300
)

method_overlap_plot
```

## Prevalence and Frequency overlap proportion

```{r method-overlap-100-percent-plot, fig.width=15, fig.height=10}
# 각 threshold의 세 영역 합계가 100%가 되도록 비율을 비교한다.
method_overlap_percent_plot <- ggplot(
  overlap_plot_data,
  aes(
    x = factor(threshold, levels = thresholds),
    y = n_ASVs,
    fill = membership
  )
) +
  geom_col(position = "fill") +
  facet_grid(batch_definition ~ control_definition) +
  scale_fill_manual(values = c(
    "Prevalence only" = "#0072B2",
    "Overlap" = "#009E73",
    "Frequency only" = "#D55E00"
  )) +
  scale_y_continuous(labels = scales::label_percent()) +
  labs(
    x = "Threshold",
    y = "Proportion of contaminant ASVs",
    fill = NULL
  ) +
  theme_classic() +
  theme(
    axis.text.x = element_text(angle = 45, hjust = 1),
    strip.background = element_rect(fill = "white", color = "grey50"),
    legend.position = "top"
  )

ggsave(
  file.path(results_dir, "03_prevalence_frequency_overlap_100_percent.png"),
  method_overlap_percent_plot,
  width = 15,
  height = 10,
  dpi = 300
)

method_overlap_percent_plot
```

## Taxa shared at thresholds 0.5 and 0.6

```{r overlap-taxa}
# 요청한 0.5와 0.6에서 공통으로 제거되는 ASV의 taxonomy를 정리한다.
overlap_taxa_05_06 <- method_overlap_member |>
  dplyr::filter(
    threshold %in% c(0.5, 0.6),
    membership == "Overlap"
  ) |>
  dplyr::mutate(
    Genus = dplyr::if_else(is.na(Genus) | Genus == "", "Unclassified", as.character(Genus)),
    Species = dplyr::if_else(is.na(Species) | Species == "", "Unclassified", as.character(Species))
  ) |>
  dplyr::count(
    batch_mode,
    control_scenario,
    threshold,
    Phylum,
    Family,
    Genus,
    Species,
    name = "n_ASVs"
  ) |>
  dplyr::arrange(batch_mode, control_scenario, threshold, dplyr::desc(n_ASVs))

readr::write_csv(
  overlap_taxa_05_06,
  file.path(results_dir, "03_overlap_taxa_threshold_0.5_0.6.csv")
)

overlap_taxa_05_06 |>
  dplyr::group_by(batch_mode, control_scenario, threshold) |>
  dplyr::slice_max(n_ASVs, n = 15, with_ties = FALSE) |>
  dplyr::ungroup() |>
  knitr::kable()
```

# 6) True read retention and selected taxon loss

The representative control taxa include *Lepagella*, *Lactobacillus*, and
*Duncaniella*. Their abundance and threshold dependent removal are evaluated
using the combined Prep controls and Air Swabs.

```{r commensal-reduction-data}
# Cycle을 반영한 Prep control + Air Swab 분석에서 주요 피부 상재균과 대표 오염균의 감소율을 계산한다.
commensal_genera <- c("Cutibacterium", "Lawsonella", "Corynebacterium")

otu_matrix <- as(otu_table(phy), "matrix")
if (!taxa_are_rows(phy)) {
  otu_matrix <- t(otu_matrix)
}

true_sample_ids <- metadata |>
  dplyr::filter(is_true) |>
  dplyr::pull(SampleID) |>
  intersect(colnames(otu_matrix))

taxonomy_table <- data.frame(tax_table(phy), check.names = FALSE) |>
  tibble::rownames_to_column("feature_id") |>
  dplyr::select(feature_id, Genus)

negative_control_ids <- metadata |>
  dplyr::filter(is_prep_control | is_air_swab) |>
  dplyr::pull(SampleID) |>
  intersect(colnames(otu_matrix))

control_genus_totals <- tibble::tibble(
  feature_id = rownames(otu_matrix),
  control_reads = rowSums(
    otu_matrix[, negative_control_ids, drop = FALSE]
  )
) |>
  dplyr::left_join(taxonomy_table, by = "feature_id") |>
  dplyr::filter(!is.na(Genus), Genus != "", control_reads > 0) |>
  dplyr::group_by(Genus) |>
  dplyr::summarise(
    control_reads = sum(control_reads),
    .groups = "drop"
  ) |>
  dplyr::arrange(dplyr::desc(control_reads)) |>
  dplyr::mutate(control_abundance_rank = dplyr::row_number())

contaminant_genera <- c("Lepagella", "Lactobacillus", "Duncaniella")

selected_control_genera <- control_genus_totals |>
  dplyr::filter(Genus %in% contaminant_genera) |>
  dplyr::mutate(
    display_order = match(Genus, contaminant_genera),
    .before = 1
  ) |>
  dplyr::arrange(display_order)

target_genera <- c(commensal_genera, contaminant_genera)

taxon_colors <- c(
  stats::setNames(c("#E69F00", "#CC79A7", "#009E73"), commensal_genera),
  stats::setNames(c("#0072B2", "#56B4E9", "#D55E00"), contaminant_genera)
)

readr::write_csv(
  selected_control_genera,
  file.path(results_dir, "03_selected_negative_control_genera.csv")
)

true_genus_totals <- tibble::tibble(
  feature_id = rownames(otu_matrix),
  original_true_reads = rowSums(
    otu_matrix[, true_sample_ids, drop = FALSE]
  )
) |>
  dplyr::left_join(taxonomy_table, by = "feature_id") |>
  dplyr::filter(Genus %in% target_genera) |>
  dplyr::group_by(Genus) |>
  dplyr::summarise(
    original_true_reads = sum(original_true_reads),
    .groups = "drop"
  )

removed_commensal_reads <- flagged_asv |>
  dplyr::filter(
    batch_mode == "cycle_batch",
    control_scenario == "prep_and_air_swab",
    method %in% methods,
    Genus %in% target_genera
  ) |>
  dplyr::group_by(method, method_definition, threshold, Genus) |>
  dplyr::summarise(
    removed_true_reads = sum(reads_biological),
    removed_ASVs = dplyr::n_distinct(feature_id),
    .groups = "drop"
  )

commensal_reduction <- tidyr::crossing(
  method = methods,
  threshold = thresholds,
  Genus = target_genera
) |>
  dplyr::mutate(
    method_definition = unname(method_label[method])
  ) |>
  dplyr::left_join(
    removed_commensal_reads,
    by = c("method", "method_definition", "threshold", "Genus")
  ) |>
  dplyr::left_join(true_genus_totals, by = "Genus") |>
  dplyr::mutate(
    removed_true_reads = tidyr::replace_na(removed_true_reads, 0),
    removed_ASVs = tidyr::replace_na(removed_ASVs, 0L),
    reduction_pct = 100 * removed_true_reads / original_true_reads,
    retained_pct = 100 - reduction_pct,
    taxon_group = dplyr::if_else(
      Genus %in% commensal_genera,
      "Skin commensal",
      "Representative contaminant"
    ),
    Genus_label = Genus
  ) |>
  dplyr::arrange(method, threshold, Genus)

true_read_retention <- threshold_summary |>
  dplyr::filter(
    batch_mode == "cycle_batch",
    control_scenario == "prep_and_air_swab",
    method %in% methods
  ) |>
  dplyr::select(
    method,
    method_definition,
    threshold,
    biological_reads_retained_pct
  ) |>
  dplyr::arrange(method, threshold)

readr::write_csv(
  commensal_reduction |>
    dplyr::filter(taxon_group == "Skin commensal"),
  file.path(results_dir, "03_commensal_reduction_by_threshold.csv")
)

readr::write_csv(
  commensal_reduction,
  file.path(results_dir, "03_selected_taxa_reduction_by_threshold.csv")
)

readr::write_csv(
  true_read_retention,
  file.path(results_dir, "03_true_read_retention_batch_aware.csv")
)
```

```{r commensal-reduction-plot, fig.width=13, fig.height=9}
# 전체 True read 유지율과 선택한 균속의 감소율을 같은 threshold 축에서 비교한다.
true_retention_plot <- ggplot(
  true_read_retention,
  aes(
    x = threshold,
    y = biological_reads_retained_pct,
    color = method_definition
  )
) +
  geom_hline(yintercept = 80, color = "grey70", linetype = "dashed") +
  geom_line(linewidth = 0.9) +
  geom_point(size = 2.2) +
  scale_color_manual(values = c(
    "Prevalence" = "#0072B2",
    "Frequency" = "#D55E00"
  )) +
  scale_x_continuous(breaks = thresholds) +
  scale_y_continuous(
    limits = c(0, 100),
    labels = scales::label_percent(scale = 1)
  ) +
  labs(
    x = NULL,
    y = "True reads retained",
    color = NULL
  ) +
  theme_classic() +
  theme(
    axis.text.x = element_blank(),
    axis.ticks.x = element_blank(),
    legend.position = "top"
  )

commensal_reduction_plot <- ggplot(
  commensal_reduction,
  aes(
    x = threshold,
    y = reduction_pct,
    color = Genus_label,
    linetype = taxon_group
  )
) +
  geom_line(linewidth = 0.9) +
  geom_point(size = 2.2) +
  facet_wrap(~method_definition, nrow = 1) +
  scale_color_manual(values = taxon_colors) +
  scale_linetype_manual(values = c(
    "Skin commensal" = "solid",
    "Representative contaminant" = "22"
  )) +
  scale_x_continuous(breaks = thresholds) +
  scale_y_continuous(
    limits = c(0, 100),
    labels = scales::label_percent(scale = 1)
  ) +
  labs(
    x = "Threshold",
    y = "Selected genus reads removed",
    color = "Genus",
    linetype = NULL
  ) +
  theme_classic() +
  theme(
    axis.text.x = element_text(angle = 45, hjust = 1),
    strip.background = element_rect(fill = "white", color = "grey50"),
    legend.position = "top"
  )

retention_commensal_plot <- true_retention_plot /
  commensal_reduction_plot +
  patchwork::plot_layout(heights = c(0.8, 1.2), guides = "collect") &
  theme(legend.position = "top")

ggsave(
  file.path(results_dir, "03_true_retention_and_commensal_reduction.png"),
  retention_commensal_plot,
  width = 13,
  height = 9,
  dpi = 300
)

retention_commensal_plot
```

```{r commensal-reduction-table}
# 의사결정에 사용한 threshold 구간에서 상재균과 대표 오염균을 함께 확인한다.
selected_control_genera |>
  dplyr::select(control_abundance_rank, Genus, control_reads) |>
  knitr::kable(
    col.names = c("Control abundance rank", "Genus", "Combined negative control reads")
  )

commensal_reduction |>
  dplyr::filter(threshold %in% c(0.3, 0.4, 0.5, 0.6)) |>
  dplyr::select(
    method_definition,
    threshold,
    taxon_group,
    Genus,
    original_true_reads,
    removed_true_reads,
    reduction_pct
  ) |>
  dplyr::mutate(reduction_pct = round(reduction_pct, 1)) |>
  knitr::kable(
    col.names = c(
      "Method",
      "Threshold",
      "Taxon group",
      "Genus",
      "Original True reads",
      "Removed True reads",
      "Reduction (%)"
    )
  )
```

```{r session-info}
sessionInfo()
```
