---
title: "DT Swab decontam threshold sensitivity using decontamSensitivity"
author: "DT Swab Study"
date: "`r format(Sys.Date(), '%Y-%m-%d')`"
output:
  html_document:
    toc: true
    toc_depth: 3
    number_sections: true
params:
  project_dir: "D:/KSY/Project/2.DT_Swab[논문작업pf남경화]/Rproj_DT_Swab"
  input_rds: "Phyloseq/phy_F270R240_260812_v3.rds"
  metadata_tsv: "metadata/DT_metadata.tsv"
  thresholds: !r seq(0.1, 0.9, by = 0.1)
  rarefaction_depth: null
  output_dir: ""
  save_filtered_rds: false
---

# 목적

이 문서는 DT Swab 데이터에서 `decontam` prevalence score의 threshold
sensitivity를 `decontamSensitivity` 패키지로 평가한다.

핵심 분석은 다음과 같다.

- biological sample, negative control 및 전체 데이터의 read/ASV 보존율
- threshold별 sample read retention과 zero-read sample
- threshold별 flag된 ASV와 genus
- biological/control별 flagged-taxa raw read count
- threshold별 적용 전후의 sample별 genus raw-read composition

```{r setup, include=FALSE}
knitr::opts_chunk$set(
  echo = TRUE,
  message = FALSE,
  warning = FALSE,
  fig.width = 9,
  fig.height = 6,
  dpi = 150
)

project_dir <- normalizePath(params$project_dir, winslash = "/", mustWork = TRUE)

if (nzchar(params$output_dir)) {
  output_root <- normalizePath(params$output_dir, winslash = "/", mustWork = FALSE)
} else {
  output_root <- file.path(project_dir, "Package_threshold_sensitivity_output")
}

table_dir <- file.path(output_root, "Tables")
figure_dir <- file.path(output_root, "Figures")
rds_dir <- file.path(output_root, "RDS")
dir.create(table_dir, recursive = TRUE, showWarnings = FALSE)
dir.create(figure_dir, recursive = TRUE, showWarnings = FALSE)
dir.create(rds_dir, recursive = TRUE, showWarnings = FALSE)

thresholds <- sort(unique(as.numeric(params$thresholds)))
```

# 패키지와 입력자료

```{r packages}
suppressPackageStartupMessages({
  library(phyloseq)
  library(ggplot2)
  library(decontamSensitivity)
})

if (!requireNamespace("decontam", quietly = TRUE)) {
  stop("decontam package가 필요합니다.")
}
```

```{r import-data}
input_path <- file.path(project_dir, params$input_rds)
metadata_path <- file.path(project_dir, params$metadata_tsv)
stopifnot(file.exists(input_path), file.exists(metadata_path))

phy_pre <- readRDS(input_path)
metadata_source <- read.delim(
  metadata_path,
  check.names = FALSE,
  stringsAsFactors = FALSE
)

stopifnot(
  inherits(phy_pre, "phyloseq"),
  "sample_id" %in% names(metadata_source),
  "control_status" %in% names(metadata_source),
  !anyDuplicated(metadata_source$sample_id),
  setequal(sample_names(phy_pre), metadata_source$sample_id)
)

rownames(metadata_source) <- metadata_source$sample_id
metadata_source <- metadata_source[sample_names(phy_pre), , drop = FALSE]
metadata_source$control_status[
  metadata_source$control_status == "negative-control"
] <- "control"

stopifnot(
  !anyNA(metadata_source$control_status),
  sum(metadata_source$control_status == "sample") == 50L,
  sum(metadata_source$control_status == "control") == 5L
)

sample_data(phy_pre) <- sample_data(metadata_source)

input_summary <- data.frame(
  features = ntaxa(phy_pre),
  samples = nsamples(phy_pre),
  biological_samples = sum(metadata_source$control_status == "sample"),
  negative_controls = sum(metadata_source$control_status == "control"),
  minimum_library_size = min(sample_sums(phy_pre)),
  maximum_library_size = max(sample_sums(phy_pre))
)
knitr::kable(input_summary, caption = "Input data summary")
```

# Threshold sweep

`decontam` prevalence model은 한 번만 계산하고, 그 score에 모든 candidate
threshold를 적용한다.

```{r run-sweep}
qc <- run_decontam_qc(
  ps = phy_pre,
  control_column = "control_status",
  control_label = "control",
  thresholds = thresholds,
  taxonomy = "Genus"
)
result <- qc$result
qc

knitr::kable(
  qc$tables$library_size_summary,
  digits = 1,
  caption = "Library-size summary returned by run_decontam_qc()"
)
```

```{r threshold-summary}
threshold_summary <- qc$tables$threshold_summary
display_summary <- threshold_summary
numeric_columns <- vapply(display_summary, is.numeric, logical(1))
display_summary[numeric_columns] <- lapply(
  display_summary[numeric_columns], round, digits = 3
)

knitr::kable(
  display_summary,
  caption = "Read, feature, and sample retention across thresholds"
)

write.csv(
  threshold_summary,
  file.path(table_dir, "Table01_threshold_summary.csv"),
  row.names = FALSE
)
write.csv(
  qc$tables$read_retention,
  file.path(table_dir, "Table02_read_retention_long.csv"),
  row.names = FALSE
)
write.csv(
  qc$tables$feature_retention,
  file.path(table_dir, "Table03_feature_retention_long.csv"),
  row.names = FALSE
)
```

# Score 및 전체 retention

```{r core-plots}
p_scores <- qc$plots$score_distribution
p_retention <- qc$plots$threshold_sensitivity

p_scores
p_retention

ggsave(
  file.path(figure_dir, "Figure01_decontam_score_distribution.png"),
  p_scores, width = 8, height = 5, dpi = 300
)
ggsave(
  file.path(figure_dir, "Figure02_threshold_retention.png"),
  p_retention, width = 8, height = 8, dpi = 300
)
```

# Sample별 read retention

이 절은 각 sample의 read 보존율과 zero-read 발생을 평가한다. 특정
rarefaction depth는 decontam 고유 기준이 아니므로 기본 분석에서는 사용하지
않는다.

```{r sample-retention}
sample_retention <- qc$tables$sample_retention
sample_summary <- qc$tables$sample_retention_summary

knitr::kable(
  sample_summary,
  digits = 3,
  caption = "Sample-level read retention by threshold and group"
)

write.csv(
  sample_retention,
  file.path(table_dir, "Table04_sample_retention.csv"),
  row.names = FALSE
)
write.csv(
  sample_summary,
  file.path(table_dir, "Table05_sample_retention_summary.csv"),
  row.names = FALSE
)

p_sample_retention <- qc$plots$sample_retention

p_sample_retention

ggsave(
  file.path(figure_dir, "Figure03_sample_level_read_retention.png"),
  p_sample_retention, width = 9, height = 6, dpi = 300
)
```

## 선택적 downstream depth 확인

기존 DT 분석의 5,876 reads 기준까지 확인하려면 YAML parameter를
`rarefaction_depth: 5876`으로 변경한다. 기본값 `null`에서는 이 절이
실행되지 않는다.

```{r optional-rarefaction-depth}
if (!is.null(params$rarefaction_depth) &&
    is.numeric(params$rarefaction_depth) &&
    is.finite(params$rarefaction_depth)) {
  depth_summary <- summarize_samples_at_depth(
    result,
    depth = params$rarefaction_depth,
    group = "biological"
  )

  print(knitr::kable(
    depth_summary,
    caption = paste("Biological samples retained at", params$rarefaction_depth, "reads")
  ))
  write.csv(
    depth_summary,
    file.path(table_dir, "Table06_optional_rarefaction_depth.csv"),
    row.names = FALSE
  )
}
```

# Threshold별 ASV 및 taxonomy

```{r selected-threshold-taxonomy}
flagged_features <- qc$tables$flagged_features
flagged_genera <- qc$tables$flagged_taxa

knitr::kable(
  head(flagged_genera, 20),
  digits = 3,
  caption = "Flagged genera across thresholds"
)

write.csv(
  flagged_features,
  file.path(
    table_dir,
    "Table07_flagged_ASVs_by_threshold.csv"
  ),
  row.names = FALSE
)
write.csv(
  flagged_genera,
  file.path(
    table_dir,
    "Table08_flagged_genera_by_threshold.csv"
  ),
  row.names = FALSE
)
```

# Flagged taxa의 read count

ASV 개수만 세지 않고, 각 threshold에서 flag된 genus의 raw read count를
확인한다. Biological sample은 50개, negative control은 5개이므로 그림에서는
그룹 총합이 아니라 **sample당 평균 raw read 수**를 비교한다. 그룹별 총 read
수는 위 taxonomy 표와 CSV에 그대로 저장된다.

```{r flagged-taxa-read-count}
for (threshold_name in names(qc$plots$flagged_taxa_reads_by_threshold)) {
  p <- qc$plots$flagged_taxa_reads_by_threshold[[threshold_name]]
  if (!is.null(p)) {
    print(p)
    ggsave(file.path(figure_dir, paste0("Figure04_flagged_genera_", threshold_name, ".png")),
           p, width = 9, height = 7, dpi = 300)
  }
}
```

# Decontam 전후 genus raw-read composition

이 그림은 relative abundance가 아니라 sample별 **raw read count**를 사용한다.
decontam 전 전체 read 수가 큰 상위 15개 genus를 표시하고 나머지는 `Other`로
합친다.

```{r before-after-genus-read-count}
for (threshold_name in names(qc$plots$taxa_reads_before_after_by_threshold)) {
  p <- qc$plots$taxa_reads_before_after_by_threshold[[threshold_name]]
  print(p)
  ggsave(file.path(figure_dir, paste0("Figure05_before_after_", threshold_name, ".png")),
         p, width = 13, height = 8, dpi = 300)
}
```

# Prevalence pattern

```{r prevalence-plot}
p_prevalence <- qc$plots$prevalence_enrichment

p_prevalence

ggsave(
  file.path(figure_dir, "Figure06_prevalence_enrichment.png"),
  p_prevalence, width = 8, height = 6, dpi = 300
)

write.csv(
  qc$tables$prevalence_comparison,
  file.path(table_dir, "Table10_prevalence_comparison.csv"),
  row.names = FALSE
)
```

# Threshold별 필터링 객체

```{r filtered-object-validation}
filtered_summary <- do.call(rbind, lapply(names(qc$filtered_phyloseq_by_threshold), function(x) {
  phy_filtered <- qc$filtered_phyloseq_by_threshold[[x]]
  data.frame(threshold = as.numeric(x), features = ntaxa(phy_filtered),
             samples = nsamples(phy_filtered), total_reads = sum(sample_sums(phy_filtered)))
}))
knitr::kable(filtered_summary)

if (isTRUE(params$save_filtered_rds)) {
  for (threshold_name in names(qc$filtered_phyloseq_by_threshold)) {
    output_rds <- file.path(rds_dir, paste0("phy_decontam_", threshold_name, ".rds"))
    if (file.exists(output_rds)) stop("출력 RDS가 이미 존재합니다: ", output_rds)
    saveRDS(qc$filtered_phyloseq_by_threshold[[threshold_name]], output_rds)
  }
}
```

# 생성 파일 및 재현 환경

```{r output-manifest}
writeLines(list.files(output_root, recursive = TRUE, full.names = FALSE))
```

```{r session-info}
sessionInfo()
```
